【裁判字號】    95,易,100
【裁判日期】    950428
【裁判案由】    竊盜
【裁判全文】
臺灣基隆地方法院刑事判決               95年度易字第100號
公  訴  人  臺灣基隆地方法院檢察署檢察官
被      告  戊○○
指定辯護人  本院公設辯護人  乙○○
上列被告因竊盜案件，經檢察官提起公訴（95年度偵字第978 號）
，被告並為有罪陳述，本院合議庭乃裁定由受命法官獨任以簡式
審判程序進行審理，並判決如下：
    主  文
戊○○連續竊盜，累犯，處拘役伍拾日，如易科罰金，以佰元
折算壹日。
    事  實
一、戊○○為自幼而瘖啞之人，且有多次竊盜、強盜等前科，並
    曾於民國90年7 月間，再犯竊盜案件，經本院於90年9 月5
    日，以90年度易字第430 號判處有期徒刑七月，並應於刑之
    執行完畢或赦免後，令入相當處所施以監護二年確定；又所
    處有期徒刑，業於91年2 月12日執行完畢；至所命監護處分
    ，則經臺灣基隆地方法院檢察署檢察官俟上開徒刑執行完畢
    以後，送往行政院衛生署基隆醫院執行監護，惟因戊○○之
    精神症狀，經治療後，已有明顯改善，檢察官遂聲請本院於
    91年8 月30日，以91年度聲字第439 號裁定准許其監護處分
    中付保護管束。乃戊○○於保護管束期間，竟再犯竊盜案件
    ，並經本院於91年11月18日，以91年度基簡字第889 號判處
    有期徒刑三月確定，嗣並於92年4 月8 日執行完畢（以上，
    均構成累犯），檢察官遂再聲請本院於92年1 月30日，以92
    年度聲字第53號裁定撤銷上開保護管束處分，並於92年4 月
    9 日，將戊○○送往行政院衛生署基隆醫院進行精神鑑定，
    暨依該次鑑定結果，將戊○○送往該院精神科急性病房住院
    治療以為上開監護處分之執行方式，俟93年9 月4 日，戊○○始因監護期滿而經報准出院。乃戊○○於監護期滿以後，
    竟又數度再犯竊盜案件，並經本院分別於94年4 月22日，以
    94年度簡上字第37號判處拘役五日，暨應於執行完畢或赦免
    後，令入相當處所施以監護二年確定；於94年8 月10日，以
    94年度基簡字第569 號判處拘役五十日確定；於94年11月28
    日，以94年度基簡字第948 號判處拘役四十日確定（此部分
    均不構成累犯）；惟所命上開監護處分，則迄未執行完畢。
    詎戊○○仍不知惕勵己行，並基於意圖為自己不法所有之概
    括犯意，於前案判決以後，猶分別在如附表所示之時、地，
    以如附表所示之方法，竊盜如附表所示之財物管領人所有或
    持有之財物得逞，惟其甫竊取如附表編號所示財物得逞，
    旋遭如附表編號所示之財物管領人發覺並報警處理，員警
    遂進而循線查悉上情。
二、案經被害人甲○○、己○○訴由基隆市警察局第三分局移送
    臺灣基隆地方法院檢察署檢察官偵查起訴。
    理  由
壹、程序事項
一、本案被告戊○○雖非因智能障礙致無法為完全陳述者，然慮
    及被告為自幼而瘖啞之人，為求顧全被告之在庭利益，爰依
    刑事訴訟法第三十一條第一項後段規定，為被告指定辯護人
    到庭辯護（惟此尚無礙於本案並「非」強制辯護案件之本質
    ），合先說明。
二、查本案被告戊○○所犯者非為死刑、無期徒刑、最輕本刑為
    三年以上有期徒刑之罪或高等法院管轄第一審案件，其於準
    備程序進行中，先就被訴事實為有罪之陳述（經手語通譯代
    為翻譯），經告知其簡式審判程序之旨，並聽取公訴人、被
    告、辯護人之意見後，本院業已依刑事訴訟法第二百七十三
    條之一第一項之規定，裁定由受命法官獨任以簡式審判程序
    進行本案之審理。
貳、實體事項
一、證據能力
  1.「被告以外之人於審判外之言詞或書面陳述，除法律有規定
    者外，不得作為證據」之規定，於法院以簡式審判程序處刑
    者，不適用之。刑事訴訟法第一百五十九條第二項前段定有
    明文。乃不受傳聞證據法則拘束之例外性規定。準此，本案
    相關證人於審判外之言詞或書面陳述，倘查無不得作為本案
    審判依據之其他情事，復業經本院踐行證據調查之合法程序
    ，就令係屬傳聞（審判外之陳述），核其自猶可據為本案審
    判之證據。合先指明。
二、本案事實認定
    上揭事實業據被告戊○○於本院審理時坦認在卷（經手語通
    譯代為翻譯），核與證人即告訴人甲○○、己○○、證人即
    被害人丁○○於警詢中證述之情節相符，並有贓物認領保管
    單、監視錄影翻拍照片、查獲物品照片在卷可佐，均詳如附
    表證據一覽欄之所示，堪認被告於本院審理時之任意性自白
    ，與事實相符，可以採信。綜上所陳，本案事證明確，被告
    連續竊盜之犯行，均堪認定，應依法論科。
三、論罪科刑
  (一)核被告所為，係犯刑法第三百二十條第一項之竊盜罪。被告
    先後3 次竊盜行為，時間緊接，手法相類，所犯復係構成要
    件相同之罪名，顯係基於概括犯意而反覆為之，為連續犯，
    應依刑法第五十六條規定，以一罪論，並加重其刑。又被告
    曾受如前述有期徒刑之執行，此有臺灣高等法院被告前案紀
    錄表附卷可考，其於有期徒刑執行完畢後五年以內，再犯本
    件最重本刑有期徒刑以上之刑之罪，為累犯，應依刑法第四
    十七條規定，遞予加重其刑。再者，被告係自幼瘖啞之人，
    現為極重度多重障礙（聲、聽）人士，此業據本院職權調取
    被告前案卷證（臺灣基隆地方法院檢察署95年度執保字第7
    號、92年度執更字第201 號執行全卷）核閱屬實，並有卷附
    之身心障礙手冊影本1 紙可憑，堪認被告之知識及謀生技能
    ，較之一般正常人而言，均有不足，爰依刑法第二十條規定
    ，減輕其刑，並先加後減之。
  (二)本院審酌被告係極重度多重障礙（聲、聽）人士，因缺乏自
    我控制能力、謀生技能以及完善之醫療照護，始一再四處行
    竊店家陳列商品，惟慮及其歷次竊得財物之價值均不高，併
    其坦承罪行之犯後態度等一切情狀，量處如主文所示之刑，
    併諭知易科罰金之折算標準。
  (三)按因精神耗弱或瘖啞而減輕其刑者，得於刑之執行完畢或赦
    免後，令入相當處所，施以三年以下之監護處分，刑法第八
    十七條第二項、第三項固有明文。惟查，被告戊○○雖患有
    重度聽障、表達能力不佳，然經行政院國軍退除役官兵輔導
    委員會員山榮民醫院（以下簡稱「員山榮民醫院」）觀察被
    告未施以藥物之狀態，被告實亦查無任何精神病症之表徵；
    據此，員山榮民醫院乃進而評定「被告之偏差行為並非精神
    疾病所造成」。此業經本院職權調取被告監護處分執行卷宗
    （臺灣基隆地方法院檢察署95年度執保字第7 號）查核無誤
    ，並有員山榮民醫院95年4 月4 日員醫秘字第0950001468號
    函暨其附件在卷（均影本）可考；兼以被告前甫因竊盜案件
    ，經本院於94年4 月22日，以94年度簡上字第37號判處拘役
    五日，暨應於執行完畢或赦免後，令入相當處所施以監護二
    年確定；且其監護處分迄未執行完畢。此亦有臺灣高等法院
    被告前案紀錄表在卷可稽，並經本院職權調取該案監護處分
    執行卷宗（臺灣基隆地方法院檢察署95年度執保字第7 號）
    確認無誤。參諸保安處分執行法第四條之一規定，暨「多數
    保安處分僅執行其一」之立法本旨，本案監護處分之宣告，
    無論是對被告或其家人，概係毫無實益之可言，因認本案尚
    無併予宣告監護處分之必要。特此指明。
據上論斷，應依刑事訴訟法第二百七十三條之一第一項、第二百
九十九條第一項前段，刑法第五十六條、第三百二十條第一項、
第四十七條、第二十條、第四十一條第一項前段，罰金罰鍰提高
標準條例第一條前段、第二條，判決如主文。
本案經檢察官丙○○到庭執行職務。
中    華    民    國    95    年    4     月    28    日
                  刑事第三庭法  官  王慧惠
以上正本證明與原本無異。
對於本件判決如有不服，應於收受送達後10日內，向本院提出上
訴書狀，上訴於臺灣高等法院，並按他造當事人之人數附具繕本
。
中    華    民    國    95    年    4     月    28    日
                            書記官  王一芳
附錄論罪法條
刑法第320條第1項
意圖為自己或第三人不法之所有，而竊取他人之動產者，為竊盜
罪，處 5 年以下有期徒刑、拘役或 500 元以下罰金。
【附表】
┌─┬────┬────┬───┬───┬─────┬─────┬────┐
│編│犯罪時間│犯罪地點│共  犯│財  物│行竊之方法│行竊財物現│證據一覽│
│號│        │        │      │管領人│暨所得財物│所在      │        │
├─┼────┼────┼───┼───┼─────┼─────┼────┤
││95年2 月│基隆市義│無    │甲○○│趁店員王郁│已發還被害│證人：│
│  │10日下午│一路18號│      │      │傑不注意之│人        │  即被害│
│  │1 時    │之「燦坤│      │      │際，徒手竊│          │  人王郁│
│  │        │旗鑑店」│      │      │取放置在展│          │  傑（警│
│  │        │        │      │      │示架上之東│          │  詢；偵│
│  │        │        │      │      │芝牌電池6 │          │  卷第14│
│  │        │        │      │      │組（價值59│          │  -15 頁│
│  │        │        │      │      │4 元）    │          │  ）。  │
│  │        │        │      │      │          │          │贓物領│
│  │        │        │      │      │          │          │  據即贓│
│  │        │        │      │      │          │          │  物認領│
│  │        │        │      │      │          │          │  保管單│
│  │        │        │      │      │          │          │  （偵卷│
│  │        │        │      │      │          │          │  第16頁│
│  │        │        │      │      │          │          │  ）。  │
│  │        │        │      │      │          │          │查獲物│
│  │        │        │      │      │          │          │  品照片│
│  │        │        │      │      │          │          │  （偵卷│
│  │        │        │      │      │          │          │  第19頁│
│  │        │        │      │      │          │          │  ）。  │
├─┼────┼────┼───┼───┼─────┼─────┼────┤
││95年2 月│基隆市安│無    │己○○│趁店員楊有│已發還被害│證人：│
│  │10日下午│一路115 │      │      │為不注意之│人        │  即被害│
│  │2 時10分│號之「屈│      │      │際，徒手竊│          │  人楊有│
│  │        │臣氏安一│      │      │取放置在櫃│          │  為（警│
│  │        │店」    │      │      │臺收銀機旁│          │  詢；偵│
│  │        │        │      │      │展示架上之│          │  卷第10│
│  │        │        │      │      │卡尼爾染髮│          │  -11 頁│
│  │        │        │      │      │劑1 盒及洗│          │  ）。  │
│  │        │        │      │      │面乳2 瓶（│          │贓物領│
│  │        │        │      │      │價值348 元│          │  據即贓│
│  │        │        │      │      │）        │          │  物認領│
│  │        │        │      │      │          │          │  保管單│
│  │        │        │      │      │          │          │  （偵卷│
│  │        │        │      │      │          │          │  第18頁│
│  │        │        │      │      │          │          │  ）。  │
│  │        │        │      │      │          │          │監視錄│
│  │        │        │      │      │          │          │  影翻拍│
│  │        │        │      │      │          │          │  照片（│
│  │        │        │      │      │          │          │  偵卷第│
│  │        │        │      │      │          │          │  20頁）│
│  │        │        │      │      │          │          │  。    │
│  │        │        │      │      │          │          │查獲物│
│  │        │        │      │      │          │          │  品照片│
│  │        │        │      │      │          │          │  （偵卷│
│  │        │        │      │      │          │          │  第19頁│
│  │        │        │      │      │          │          │  ）。  │
├─┼────┼────┼───┼───┼─────┼─────┼────┤
││95年2 月│基隆市義│無    │丁○○│趁老闆張淑│已發還被害│證人：│
│  │10日下午│二路25號│      │      │卿不注意之│人        │  即被害│
│  │6 時30分│之「三合│      │      │際，徒手竊│          │  人張淑│
│  │        │苑大尺碼│      │      │取放置在展│          │  卿（警│
│  │        │服飾店」│      │      │示架上之褲│          │  詢；偵│
│  │        │        │      │      │子15件（價│          │  卷第12│
│  │        │        │      │      │值9,000 元│          │  -13 頁│
│  │        │        │      │      │）        │          │  ）。  │
│  │        │        │      │      │          │          │贓物領│
│  │        │        │      │      │          │          │  據即贓│
│  │        │        │      │      │          │          │  物認領│
│  │        │        │      │      │          │          │  保管單│
│  │        │        │      │      │          │          │  （偵卷│
│  │        │        │      │      │          │          │  第17頁│
│  │        │        │      │      │          │          │  ）。  │
│  │        │        │      │      │          │          │查獲物│
│  │        │        │      │      │          │          │  品照片│
│  │        │        │      │      │          │          │  （偵卷│
│  │        │        │      │      │          │          │  第19頁│
│  │        │        │      │      │          │          │  ）。  │
└─┴────┴────┴───┴───┴─────┴─────┴────┘


司法院資訊處製作；財團法人民間司法改革基金會備份。
